【裁判字號】    89,訴,1034
【裁判日期】    901218
【裁判案由】    懲治盜匪條例等
【裁判全文】
臺灣彰化地方法院刑事判決                        八十九年度訴字第一三四號
    公  訴  人  臺灣彰化地方法院檢察署檢察官
    被      告  丁○
    選任辯護人  賴思達律師
右列被告因懲治盜匪條例等案件，經檢察官提起公訴（八十八年度偵字第一０四七四
號），本院判決如左：
    主      文
丁○傷害人之身體，累犯，處拘役參拾日，如易科罰金，以參佰元折算壹日。
被訴盜匪部分無罪。
    事      實
一、丁○前曾於民國（下同）七十七年間因懲治盜匪條例案件，經最高法院判處有期
    徒刑七年，於八十一年三月十三日假釋付保護管束，於八十四年三月二十七日保
    護管束期滿視同執行完畢，仍不知悔改；因其原係以經營酒店為業，聘僱乙○○
    擔任酒店現場副總，後因酒店經營不善，雙方就薪資問題發生糾紛，乙○○乃於
    八十八年八月二日下午三時許，前往位於彰化縣彰化市○○路○段五五八號喬友
    大樓之丁○居住處欲索討自認丁○所積欠之薪資，於該大樓前雙方發生爭吵，丁
    ○竟基於傷害之犯意，手持手電筒（未扣案）揮向乙○○，乙○○見狀即時閃躲
    ，仍遭劃傷下巴而受有撕裂傷。
二、案經被害人乙○○訴由彰化縣警察局彰化分局報請台灣彰化地方法院檢察署檢察
    官偵查起訴。
    理      由
甲、有罪部分：
一、右揭事實，業據被告丁○於本院審理時坦承不諱，並經告訴人乙○○於本院調查
    時指訴綦詳，復有驗傷診斷書一紙附卷可稽；雖公訴人認被告持長刀砍殺告訴人
    頭頸部，有殺人犯意云云，然被告否認有持刀及口出「給你死」之事實，辯稱當
    時僅持手電筒而已，亦未說「給你死」等語，核與證人丙○○、張慧娟之證述相
    符，告訴人於本院八十九年十二月二十二日庭訊中，亦稱：我臉部受傷，好像是
    被手電筒或刀子傷到的，．．．我忘記他們在追我的時候有講什麼話等詞，足認
    被告所辯非虛，則被告僅持手電筒傷害告訴人，尚難認其有殺人之犯意，惟告訴
    人確因被告之行為而受傷，此部分事證明確，被告傷害犯行應堪認定。
二、核被告所為，係犯刑法第二百七十七條第一項之傷害罪，公訴人認係犯同法二百
    七十一條第二項、第一項之殺人未遂罪，尚有未洽，起訴法條應予變更。被告前
    曾於七十七年間因懲治盜匪條例案件，經最高法院判處有期徒刑七年，於八十一
    年三月十三日假釋付保護管束，於八十四年三月二十七日保護管束期滿視同執行
    完畢，此有台灣彰化地方法院檢察署刑案資料查註紀錄表乙紙附卷可稽，其受此
    有期徒刑執行完畢後，五年以內再犯本件有期徒刑以上之罪，應依累犯規定加重
    其刑。爰審酌被告犯罪之動機、方法、手段、所生危害暨犯後態度等一切情狀，
    量處如主文所示之刑，並諭知易科罰金之折算標準，以示懲儆。
        乙、無罪部分：
一、按犯罪事實應依證據認定之，無證據不得推定其犯罪事實，又不能證明被告犯罪
    者，應諭知無罪之判決，此於刑事訴訟法第一百五十四條及同法第三百零一條第
    一項分別定有明文。
二、公訴意旨另以：被告丁○於前開時點傷害告訴人乙○○，告訴人於閃避之際，腋
    下所夾、裝有證件及現金新台幣（下同）三萬餘元之黑色手提包因而掉落地面，
    丁○見狀，竟突萌貪念，基於意圖為自己不法所有之強盜犯意，再持刀揮向原欲
    出手拾取該黑色手提包之乙○○，並於告訴人為求逃命而無法抗拒之情形下，強
    行取得該黑色手提包及其內之財物，進而將手提包內之現金納為己有後，搭乘計
    程車離去，於下車時不慎將手提包及其內證件遺留於車上，旋為計程車司機發現
    報警招領，適乙○○亦報警處理而循線查獲，因認被告涉有盜匪犯嫌云云；惟訊
    據被告矢口否認有右開犯行，辯稱：伊當時並未拾得告訴人之皮包，係丙○○以
    為伊所掉落，攜至計程車上方發現非伊所有，伊即交待計程車司機拿回原處給告
    訴人，伊並無強盜之意圖等語；經查，前開告訴人之皮包係其遭被告追趕時遺落
    ，為證人丙○○拾得等情，業據被告陳明，核與證人丙○○之證述相符，告訴人
    於本院庭訊時亦稱：我黑色皮包夾在左腋下，我臉部受傷，我要彎腰下去撿皮包
    ，被告及他朋友已經追來等語，且被告亦無持刀追趕告訴人已如前述，堪認被告
    並無揮刀阻止告訴人撿拾皮包並加以強盜之事實；雖證人即計程車司機甲○○於
    警、偵訊中證稱：係在計程車上拾獲等詞，然為被告否認，證人丙○○亦證稱：
    當時被告有拿錢給司機，要司機把皮包送回等語，況若被告有意強盜皮包，豈會
    隨意棄置於他人車上，故證人甲○○之陳述顯不合常理，不足採信，且證人亦未
    親眼目擊皮包為何人取得，尚難據此認被告有強盜犯行；此外，本院復查無其他
    積極證據足資證明被告有何上開犯行，揆諸首開說明，被告犯罪不能證明，自應
    為無罪之諭知。
據上論斷，應依刑事訴訟法第二百九十九條第一項前段、第三百條、第三百零一條第
一項，刑法第二百七十七條第一項、第四十七條、第四十一條第一項，罰金罰鍰提高
標準條例第一條前段、第二條，判決如主文。
本案經檢察官鮑慧忠到庭執行職務。
中      華      民      國      九十    年      十二    月      十八    日
                                  臺灣彰化地方法院刑事第二庭
                                      法      官  謝  仁  棠
右正本證明與原本無異。
如不服本判決，應於判決送達後十日內向本院提出上訴狀( 須附繕本 )。
告訴人或被害人對於判決如有不服具備理由請求檢察官上訴者，其上訴期間之計算係
以檢察官收受判決正本之日期為準。
                                      法院書記官  于  淑  真
中      華      民      國      九十    年      十二    月     二十一   日
刑法第二百七十七條
傷害人之身體或健康者，處三年以下有期徒刑，拘役或一千元以下罰金。
犯前項之罪，因而致人於死者，處無期徒刑或七年以上有期徒刑，致重傷者，處三年
以上，十年以下有期徒刑。


司法院資訊處製作；財團法人民間司法改革基金會備份。
